臺灣高等法院刑事判決
111年度軍上訴字第2號
上  訴  人  臺灣新竹地方檢察署檢察官
被      告  黃俊傑

上列上訴人因被告搶奪等案件，不服臺灣新竹地方法院109年度
軍訴字第4號，中華民國111年3月11日第一審判決（起訴案號：
臺灣新竹地方檢察署109年度軍偵字第31號），提起上訴，本院
判決如下：
    主  文
原判決關於現役軍人成年人故意對少年犯搶奪罪之刑撤銷。
乙○○現役軍人成年人故意對少年犯搶奪罪，處有期徒刑捌月。
其他上訴駁回。
    事實及理由
一、審理範圍
　　本案係在刑事訴訟法第348條於民國110年6月18日修正施行
    後，於111年4月28日繫屬本院（見本院卷第3頁），應適用
    修正後之現行刑事訴訟法第348條規定判斷上訴範圍。原審
    判決後，檢察官明示僅就科刑部分提起上訴（見本院卷第82
    頁），依現行刑事訴訟法第348條第3項規定及其修法理由，
    本院自僅就原判決關於被告之刑部分審理，至於未表明上訴
    之原判決關於犯罪事實、論罪及沒收等其餘部分，則不屬本
    院審判範圍，合先敘明。
二、原判決認定之犯罪事實及論罪
　㈠乙○○原是現役軍人（案發後已退伍），且是成年人，知悉其
    透過網路認識之甲○○（民國00年0月生，姓名年籍詳卷）為
    未滿18歲之少年，於109年5月1日晚間8時許，與甲○○相約在
    新竹縣竹北市光明六路東2段與嘉祥五街口「世興空氣品質
    淨化區」見面後，竟基於意圖為自己不法所有之犯意，趁甲
    ○○不及防備，徒手搶奪甲○○拿在手上之iPhone 6行動電話1
    支得逞。又見甲○○將衣物脫下，另基於強制之犯意，擅自將
    甲○○所脫下之衣物藏匿在附近草叢中，並持其所有之iPhone
     11行動電話強行對甲○○拍照，以此強暴手法，使甲○○行無
    義務之事，被迫在不能穿回衣物之情形下，任其強拍照片得
    逞。
　㈡核被告所為，係犯兒童與少年福利與權益保障法第112條第1
    項前段、陸海空軍刑法第76條第1項第9款、刑法第325條第1
    項之現役軍人成年人故意對少年犯搶奪罪，及兒童與少年福
    利與權益保障法第112條第1項前段、刑法第304條第1項之成
    年人故意對少年犯強制罪。所犯上開2罪，犯意各別，行為
    互殊，應分論併罰。
三、撤銷改判（搶奪之刑）部分
　㈠刑之加重及減輕
　　⒈被告為成年人，故意對少年即告訴人甲○○犯現役軍人搶奪
      罪，應依兒童與少年福利與權益保障法第112條第1項前段
      規定加重其刑。
　　⒉刑法第59條所謂「犯罪之情狀顯可憫恕」，必於審酌一切犯罪情狀，在客觀上顯然足以引起一般同情，認為縱宣告法定最低刑度猶嫌過重者，始有其適用。亦即應考量被告之犯罪情節是否輕微，並斟酌法定最低刑度是否過於嚴苛，整體判斷有無顯可憫恕之情事。本案被告所犯現役軍人成年人故意對少年犯搶奪罪部分，經依兒童與少年福利與權益保障法第112條第1項前段加重其刑，最低法定刑為有期徒刑7月。審酌全案情節，被告故意搶奪告訴人，並無特殊之原因與環境，其在告訴人脫下衣物之情形下，搶奪當時年僅15歲之告訴人手機，對於告訴人造成相當程度之危害，難認犯罪情節輕微，縱被告前無犯罪科刑紀錄，搶得之行動電話1支經警查獲後已發還予告訴人，且犯後坦承犯行，亦可在法定刑度內妥適斟酌量刑，並無科以最低法定刑仍嫌過重，客觀上足以引起一般同情之情事，自無刑法第59條之適用餘地，附此敘明。
　㈡撤銷改判之理由及科刑
　　⒈原審就搶奪部分，認被告犯行事證明確，予以論罪科刑，
      固非無見。惟查，經審酌此部分犯罪情節，被告並無科以
      最低法定刑仍嫌過重之顯可憫恕情形，已見前述，原審徒
      以被告坦承犯行、所得贓物業經警方查獲發還告訴人等由
      ，適用刑法第59條規定酌減被告之刑，難認允洽。檢察官
      執此指摘原判決不當，提起此部分上訴，為有理由，自應
      由本院就原判決此部分之科刑，予以撤銷改判。
　　⒉爰以行為人之責任為基礎，審酌被告當時身為現役軍人，
      不思謹慎行事，竟利用夜間與告訴人初次見面之機會，以
      上開手法實行搶奪犯行，損害國軍形象，破壞社會治安，
      且對於告訴人造成相當程度之危害；惟念其前無犯罪科刑
      紀錄，有本院被告前案紀錄表可憑，搶得之行動電話1支
      經警查獲後已發還予告訴人，有贓物認領保管單可證（見
      偵卷第47頁），且於審理時坦承犯行，態度非劣；並考量
      被告犯罪之動機、目的、所搶奪財物之價值，兼衡其教育
      程度、工作收入情形、家庭生活狀況（見本院卷56頁）等
      一切情狀，就此部分量處有期徒刑8月。
四、駁回上訴（強制之刑）部分
　㈠就強制部分，原審以被告犯行事證明確，適用兒童與少年福
    利與權益保障法第112條第1項前段加重被告之刑，經以行為
    人之責任為基礎，審酌被告之素行、犯罪之手段、情節、對
    於告訴人之危害程度、犯後態度，並衡酌其智識程度、經濟
    狀況等一切情狀，量處有期徒刑6月，並諭知如易科罰金，
    以新臺幣1千元折算1日。經核原判決此部分之量刑妥適，應
    予維持。
　㈡檢察官上訴意旨略以：被告迄未與告訴人達成和解，原審此
    部分量刑過輕，難以契合社會之法律感情等語。惟按刑之量
    定，乃法律賦予法院自由裁量之事項，倘於科刑時，已以行
    為人之責任為基礎，並斟酌刑法第57條所列各款事項，而未
    逾越法定刑度，即難謂違法。查刑法第304條第1項之法定刑
    為3年以下有期徒刑、拘役或罰金，原審依兒童與少年福利
    與權益保障法第112條第1項前段加重被告之刑，敘明所審酌
    之上述一切情狀後，量處有期徒刑6月，並諭知易科罰金之
    折算標準，難認有何上訴意旨所指量刑過輕，或明顯違背社
    會法律感情等情形。又被告已表明願與告訴人和解（見本院
    卷第49頁），因告訴人並無意願（見本院卷第73頁），且未
    到庭，致無從洽談，惟此部分仍可由告訴人循民事途徑求償
    損害，尚難僅因雙方迄未達成和解，即科以較重之刑罰。從
    而，檢察官徒以前詞，指摘原判決量刑過輕，為無理由，此
    部分上訴應予駁回。
據上論斷，應依刑事訴訟法第368條、第369條第1項前段、第364
條、第299條第1項前段，判決如主文。
本案經檢察官陳榮林提起公訴，檢察官黃翊雯提起上訴，檢察官
董怡臻到庭執行職務。
中　　華　　民　　國　　111 　年　　6 　　月　　30　　日
              　　刑事第六庭    審判長法　官  劉方慈
                                      法　官  許曉微
                                      法　官  朱嘉川
以上正本證明與原本無異。
如不服本判決，應於收受送達後20日內向本院提出上訴書狀，其
未敘述上訴之理由者並得於提起上訴後20日內向本院補提理由書
（均須按他造當事人之人數附繕本）「切勿逕送上級法院」。
                                      書記官  尤朝松
中　　華　　民　　國　　111 　年　　6 　　月　　30　　日
附錄本案論罪科刑法條全文
陸海空軍刑法第76條
現役軍人犯刑法下列之罪者，除本法另有規定外，依各該規定處
罰：
一、外患罪章第109條至第112條之罪。
二、瀆職罪章。
三、故意犯公共危險罪章第173條至第177條、第185條之1、第18
    5條之2、第185條之4、第190條之1或第191條之1之罪。
四、偽造文書印文罪章關於公文書、公印文之罪。
五、殺人罪章。
六、傷害罪章第277條第2項、第278條第2項之罪。
七、妨害性自主罪章。
八、在營區、艦艇或其他軍事處所、建築物所犯之竊盜罪。
九、搶奪強盜及海盜罪章。
十、恐嚇及擄人勒贖罪章。
前項各罪，特別法另有規定者，從其規定。
戰時犯前二項之罪者，得加重其刑至二分之一。

兒童及少年福利與權益保障法第112條
成年人教唆、幫助或利用兒童及少年犯罪或與之共同實施犯罪或
故意對其犯罪者，加重其刑至二分之一。但各該罪就被害人係兒
童及少年已定有特別處罰規定者，從其規定。
對於兒童及少年犯罪者，主管機關得獨立告訴。

中華民國刑法第304條
以強暴、脅迫使人行無義務之事或妨害人行使權利者，處3年以
下有期徒刑、拘役或9千元以下罰金。
前項之未遂犯罰之。

中華民國刑法第325條
意圖為自己或第三人不法之所有，而搶奪他人之動產者，處6月
以上5年以下有期徒刑。
因而致人於死者，處無期徒刑或7年以上有期徒刑，致重傷者，
處3年以上10年以下有期徒刑。
第1項之未遂犯罰之。